# 房地产预缴的流转税是递延所得税负债？

提问人：canon1323 时间：2015-03-24 21:18:40
房地产企业预收房款收入在两个方面影响应纳税所得额：一方面是预收收入乘以预计毛利率调增当期应纳税所得额，对所得税的影响形成递延所得税资产;另一方面是与预收收入相应的流转税金及预交的土地增值税等可在税前扣除，从而调减当期应纳税所得额，对所得税的影响形成递延所得税负债(或作为递延所得税资产的抵减项)。
原文http://www.dongao.com/practice/f ... 164345_183369.shtml预计的流转税 假设 100 万 账面价值及 100 万 计税基础为 0 是否应确认递延所得税资产？

回答人：chenyiwei
可以这样理解。请参考《瑞华研究 2010 ～ 2014 汇编》中的以下问题解答：
问题2-3-27（房地产开发企业就预收账款缴纳的企业所得税和流转税费的列报） 问题： 1 ．房地产开发企业根据国税发[2009]31号等相关税务规定，就会计上尚未确认收入的预售房款和一定的计税毛利率求出计税毛利额，并入当年度应纳税所得额计算缴纳的企业所得税，在报表上应列报为“预缴所得税”（或“其他流动资产”）还是递延所得税资产？ 2 、房地产开发企业根据相关税务规定，就会计上尚未确认收入的预售房款计算缴纳的营业税等流转税及其附加，应直接计入损益还是暂计入“其他流动资产”？ 3 、上述 2 中所述的营业税等流转税及其附加，如果在缴纳的当年度可在企业所得税税前扣除的，则是否需要确认递延所得税负债？ 背景： 1 、 2008年 4 月 11 日，国家税务总局印发了《关于房地产开发企业所得税预缴问题的通知》（国税函[2008]299号），其中规定：房地产开发企业按当年实际利润据实分季（或月）预缴企业所得税的，对开发、建造的住宅、商业用房以及其他建筑物、附着物、配套设施等开发产品，在未完工前采取预售方式销售取得的预售收入，按照规定的预计利润率分季(或月)计算出预计利润额，计入利润总额预缴，开发产品完工、结算计税成本后按照实际利润再行调整。 另外，国家税务总局于 2009 年 3 月 6 日又印发了《房地产开发经营业务企业所得税处理办法》（国税发[2009]31号），其第九条规定：企业销售未完工开发产品取得的收入，应先按预计计税毛利率分季（或月）计算出预计毛利额，计入当期应纳税所得额。开发产品完工后，企业应及时结算其计税成本并计算此前销售收入的实际毛利额，同时将其实际毛利额与其对应的预计毛利额之间的差额，计入当年度企业本项目与其他项目合并计算的应纳税所得额。即新税法明确规定房地产企业的预收款项，应按不低于规定的最低毛利率，计算毛利额并预交所得税。 2 、根据《中华人民共和国营业税暂行条例实施细则》（财政部、国家税务总局令第 52 号）第二十五条规定，纳税人转让土地使用权或者销售不动产，采取预收款方式的，其纳税义务发生时间为收到预收款的当天。 解答： 1 、房地产开发企业根据国税发[2009]31号等相关企业所得税税务规定，就会计上尚未确认收入的预售房款和一定的计税毛利率求出计税毛利额，并入当年度应纳税所得额计算缴纳的企业所得税，在符合《企业会计准则第 18 号——所得税》规定的递延所得税资产确认条件的前提下，可确认为递延所得税资产。 2 、对于就会计上尚未确认收入的预收账款缴纳的营业税等流转税及附加，在相关收入于会计上确认之前，可以确认为一项资产，即其他流动资产。 3 、如果某项就会计上尚未确认收入的预收账款缴纳的营业税等流转税及附加在缴纳当期计算应纳税所得额时已作税前扣除处理，则应当确认递延所得税负债。在实务中可根据重要性原则把握。 结论基础： 1 、《企业会计准则第 18 号——所得税》第十条规定：“企业应当将当期和以前期间应交未交的所得税确认为负债，将已支付的所得税超过应支付的部分确认为资产”。该准则第十六条规定：“资产负债表日，对于当期和以前期间形成的当期所得税负债（或资产），应当按照税法规定计算的预期应交纳（或返还）的所得税金额计量”。从这些规定可以看出：会计上对于当期所得税资产和当期所得税负债的确认和计量，完全是基于相关税务规定确定的应交或应退所得税金额。
因此，只有在相关税务规定明确承认就某一交易或事项缴纳的所得税系“预缴”的情况下，会计上才能将该部分已缴纳的所得税确认为当期所得税资产。而与之相对应，“递延所得税”是基于会计原则的会计概念，而不是税法中的概念。 从“背景”部分引用的国税函[2008]299号文和国税发[2009]31号文的规定对比来看，国税函[2008]299号文与国税发[2009]31号文的区别在于，前者主要强调对于预售收入应根据预计毛利率预缴企业所得税，强调属于“预缴”性质；而后者则强调对于预售收入，应根据预计毛利率计入应纳税所得额（即税务上不再将这部分所得税视为预缴税金，因此会计上也就不再适合于确认为当期所得税资产）。因此根据国税发[2009]31号文的有关规定，企业应就预售收入在当期确认所得税；同时，预售收入预缴的企业所得税，可在开发产品完工后，按照实际毛利额结算应交所得税，因而此时存在可抵扣暂时性差异，该项可抵扣暂时性差异的金额等于预收账款余额乘以计税毛利率。根据《企业会计准则第 18 号——所得税》的规定，如果该项可抵扣暂时性差异很可能于可预见的未来转回，且预计未来转回时将有足够的应纳税所得额，则应同时就该项可抵扣暂时性差异确认相应的递延所得税资产。 该项递延所得税资产相关的暂时性差异的转回时间虽然在一个营业周期以内，但根据现行的会计准则，对递延所得税资产／负债并不区分其转回时间，均作为非流动资产或非流动负债列报。
2 、对于就会计上尚未确认收入的预收账款缴纳的营业税等流转税及附加，基于配比原则，在相关收入于会计上确认之前，应认为属于预缴性质，可以确认为一项资产，即其他流动资产（将在一个营业周期内转回，抵减以后就会计上确认的收入应缴纳的营业税金及附加）。 3 、如果某项就会计上尚未确认收入的预收账款缴纳的营业税等流转税及附加在缴纳当期计算应纳税所得额时已作税前扣除处理，则会导致资产（其他流动资产）的账面价值大于计税基础（零），导致存在应纳税暂时性差异。因此理论上应当确认递延所得税负债。

提问人：ladq 时间：2015-04-25 17:20:59
@chenyiwei 第 3 点没看明白，是说营业税金及附加已经确认为递延所得税资产了，但是你将来不让我调增了，现在就是递延所得税负债了？

回答人：chenyiwei
指会计上确认为预交营业税但税法上已在当年度所得税前扣除，导致该“预交营业税”的账面价值大于计税基础的情形，应确认递延所得税负债。

提问人：xinshourumen 时间：2016-03-06 20:01:12
陈版，在您这个问题的基础上再请教一下关于土地增值税的会计处理，即：土地增值税清算前是否进利润表的问题？ 具体来说： 1 、房地产开发企业在竣工前就预收款缴纳的土地增值税是否确认营业税金附加－土地增值税？ 2 、竣工并实现了部分收入结转，但未达到税法规定的土地增值税清算条件，此时应否确认营业税金附加－土地增值税？若确认应如何计算，A、按收入*预缴比例，B、预估尚未实现的收入进行模拟清算土增税后计入当期。或者不确认当期，全额计入到土地增值税清算年度利润表（但这样是否会导致各年度收入成本不配比？）。 3 、上述不同的会计处理对递延所得税的影响？

回答人：chenyiwei
土地增值税本质上与所得税类似，也是以转让收入减去扣除项目后的增值额（类似于所得税的应纳税所得额）作为征税基础的，所以在IFRS下通常认为土地增值税也是广义的所得税的一种，对其也采用递延税款的会计处理方法。但这种做法在国内较少见。按照国内的一般做法： 1 、房地产开发企业在竣工前就预收款缴纳的土地增值税是否确认营业税金附加－土地增值税？ 一般不确认，而是作为一项预缴税费计入其他流动资产，到实现收入后转入“营业税金及附加”。 2 、竣工并实现了部分收入结转，但未达到税法规定的土地增值税清算条件，此时应否确认营业税金附加－土地增值税？若确认应如何计算，A、按收入*预缴比例，B、预估尚未实现的收入进行模拟清算土增税后计入当期。或者不确认当期，全额计入到土地增值税清算年度利润表（但这样是否会导致各年度收入成本不配比？）。 是，实现销售时，应将对应于已实现销售收入的土地增值税大于预缴金额的差额（土地增值税清算准备）予以预提，并计入损益（营业税金及附加），即按照你说的“B、预估尚未实现的收入进行模拟清算土增税后计入当期”。但该项清算准备的计税基础为零，所以可以在满足递延所得税资产确认一般条件的前提下确认递延所得税资产。

提问人：zhs7403 时间：2016-03-07 09:56:17
陈老师,这句话是什么意思?即预估尚未实现的收入进行模拟清算土增税后计入当期,我理解是否也应计入其他流动资产,而不是计入营业税金及附加，等确认收入再转？您的意思似乎是部分结转收入未结转部分的土增也计入营业税金及附加?
B、预估尚未实现的收入进行模拟清算土增税后计入当期”。但该项清算准备的计税基础为零，所以可以在满足递延所得税资产确认一般条件的前提下确认递延所得税资产。

回答人：chenyiwei
我的意思还是就已确认的收入需对应确认其土地增值税清算义务超出预缴的金额，作为土地增值税清算准备并计入营业税金及附加，同时将前期预缴的土地增值税也转入营业税金及附加。未实现收入时预缴的不计入损益。

提问人：呼叫帮助 时间：2017-12-17 17:21:36
根据刚发布的《 2017 年第 4 期 会计监管工作通讯录》： “年报分析发现，个别从事房地产业务的上市公司， 在取得预售收入并预缴所得税时，将预缴收入作为计税基础， 确认递延所得税资产。 公司应把该预缴所得税款作为已支付的所得税， 超过应支付的部分作为资产列示。 已取得的预售款中尚未满足收入确认条件的部分， 应确认为负债。 税法对于收入的确认原则一般与会计确认原则一致，计税基础等于账面价值， 不存在暂时性差异，不应确认递延所得税资产 。” 按照证监会理解，税法对于房产收入的确认和会计是一致的。 您的观点是，税法是规定了按预计毛利率计算的金额计入应纳税所得额，并不承认是预缴，所以和会计上仍存在差异。您与证监会的意见存在着差异。 但是今年我年报预审时我就遇到这样头疼的事，一家房地产企业没有确认递延所得税资产，理由是说按证监会的文件精神操作的，另外一家确有确认了递延所得税资产，陈版，我现在的感觉就是调整也不对，不调整也不对？我怎么处理这两家年度？

回答人：chenyiwei
我个人不赞同证监会对此问题的观点，认为应当确认递延所得税。当然如果有证监会监管范围内的企业为了避免麻烦而主动要求按证监会意见处理的，我也不反对。

提问人：呼叫帮助 时间：2017-12-19 21:55:03
陈版如果上年度房地产开发企业的预售房款确认递延所得税资产，本年度公司对房地产开发企业的预售房款不确认递延所得税资产，那么今年对比报表列式我是否需要调整，如果调整是作为会计差错调整还是会计政策调整？

回答人：chenyiwei
会计政策变更。

提问人：呼叫帮助 时间：2017-12-20 19:17:45
陈版为什么是会计政策调整？我理解从证监会的意见来看应是企业确认的错误，作为会计差错调整是否更合适？

回答人：chenyiwei
上市公司承认前期差错更正是要勇气的。

提问人：呼叫帮助 时间：2018-01-28 16:17:39
陈版，如果预缴的流转税和土地增值税如果放在其他流动资产，那在做现金流量表间接法调整时，应放在经营性应收项目的减少吧？

回答人：chenyiwei
也可以。或者作为“经营性应付项目的增加”的减项。

提问人：呼叫帮助 时间：2018-01-29 07:29:21
陈版，对于预交的土地增值税没有在税前抵扣，则 有同事认为，预交的土地增值税，因为会计上在收入确认前没有计入损益，税法上也没有税前扣除，两者处理一致，也不应有差异。预缴土地增值税实际上是一项资产，其计税基础应按照资产计税基础确定的原理确定，即 100 。因为会计帐面价值和计税基础一致，故无暂时性差异。 我认为有差异，如预交的土地增值税，假设账面价值是 100 。
因为会计在收入确认前没有计入损益，税法也没有税前扣除，所以计税基础=账面价值-将来可扣除的金额=100-100=0。账面价值与计税基础确实是存在差异的啊。 对于这个问题，到底如何理解才是正确？陈版

回答人：chenyiwei
预缴土地增值税是资产，因此其计税基础=计算应纳税所得额时按照税法规定可以自应税经济利益中抵扣的金额=100.

提问人：呼叫帮助 时间：2018-01-29 21:17:24
1 、“预缴土地增值税实际上是一项资产，其计税基础应按照资产计税基础确定的原理确定”。这个是不是可以类推至所有负债，即负债出现借方余额时，计税基础都应按照资产计税基础的原理来确定呢？ 2 、对于预交的土地增值税允许缴纳当期所得税前抵扣，则其计税基础=计算应纳税所得额时按照税法规定可以自应税经济利益中抵扣的金额应当是 0 ，我如何理解在当期不能抵扣则计算应纳税所得额时按照税法规定可以自应税经济利益中抵扣是 100 ？当期能抵扣计算应纳税所得额时按照税法规定可以自应税经济利益中抵扣的金额是 0 ？

回答人：chenyiwei
1 、是； 2 、资产的计税基础是未来期间可抵扣的金额，不是本期抵扣的金额。如果本期抵扣了，期末计税基础即为零。

提问人：呼叫帮助 时间：2018-01-30 19:50:52
陈版，应收账款账面价值 100 ，应收账款账面余额为 120 ，资产的计税基础是未来期间可抵扣的金额，则应收账款资产的计税基础是未来期间可抵扣的金额应当是 120 ，请教陈版，这里可抵扣是否理解应收账款发生坏账损失时税务允许抵扣 120 ？

回答人：chenyiwei
可以这样理解。